【裁判字號】    99,上易,692
【裁判日期】    990609
【裁判案由】    家暴傷害
【裁判全文】
臺灣高等法院刑事判決                 99年度上易字第692號
上  訴  人
即  被  告  丙○○
選任辯護人  金學坪律師
            簡欣儀律師
上列上訴人因傷害案件，不服臺灣臺北地方法院98 年度易字第
3195號，中華民國99年1月18日第一審判決（起訴案號：臺灣臺
北地方法院檢察署98年度偵字第23519號），提起上訴，本院判
決如下：
    主  文
上訴駁回。
    理  由
一、本案經本院審理結果，認第一審判決以上訴人即被告丙○○
    犯傷害罪，對被告為有罪之諭知，核無不當，應予維持，並
    引用第一審判決書記載之證據及理由（如附件原審判決書）
    。
二、本件被告上訴意旨略以：(一)按刑事訴訟法第159條之2所定之
    傳聞例外即英美法所稱之「自己矛盾之供述」，必符合被告
    以外之人於檢察事務官、司法警察官、司法警察調查中所為
    之陳述「與審判中不符」，且其先前之陳述具備「可信性及
    必要性」二要件，始例外認有證據能力；倘證人於檢察事務
    官、司法警察官或司法警察調查中所為陳述，與審判中結證
    之情形相符時，即應直接採用審判中之陳述作為證據。然本
    件原審判決未載明證人與審理中之證詞與其警詢中證詞有何
    不相符之處，逕將證人等於警詢中之陳述引用為論罪之依據
    ，顯有判決違背法令之違法。(二)被告實為遭受家暴之被害人
    ，查告訴人二人於98年8月25 日無端進被告之工作室惡意挑
    釁、未經允許四處翻箱倒櫃、進而聯手對被告拳打腳踢，孰
    料該二人竟惡人先告狀，自行加工傷勢驗傷後對被告提起告
    訴，又告訴人等於案發當時並未受傷等情，可由警員林志浩
    、陳駿軒在原審所述為證（見98年12月28日審判筆錄第4、5
    頁）。又原審基於案發時節為夏天，被告身著之短袖輕薄衣
    服，如受傷無從將傷勢遮掩而認被告辯解不足採信，然告訴
    人二人在案發時亦應穿著輕薄之短袖衣物，未將傷勢遮掩，
    且到場警員林志浩、陳駿軒既證稱未見告訴人之傷勢，故原
    審未以相同標準審酌認定告訴人之受傷情形是否可採，亦有
    判決矛盾之處云云。
三、惟按被告以外之人於審判外之陳述，經當事人於審判程序同
    意作為證據，法院審酌該言詞陳述或書面陳述作成時之情況
    ，認為適當者，亦得為證據。當事人或辯護人於法院調查證
    據時，知有第159條第1項不得為證據之情形，而未於言詞辯
    論終結前聲明異議者，視為有前項之同意。刑事訴訟法第15
    9條之5定有明文。本件原審判決所引被告以外之人即告訴人
    二人於審判外之警詢陳述等證據，經本院詢問關於證據能力
    ，檢察官、被告、辯護人均表示無意見（詳見本院卷第33反
    頁），該等證據復均經提示，其等均未於言詞辯論終結前聲
    明異議（見本院卷第44頁反面、第45頁），本院審酌該等證
    據作成之情況，無違法取得情事，且適於為本件認定事實之
    依據，依刑事訴訟法第159條之5第2項規定，應認具有證據
    能力。雖被告及其辯護人於上訴理由狀中辯稱原審法院未載
    明告訴人等於審理中之證詞與其警詢中證詞有何不相符之處
    ，即應直接採用審判中陳述作為證據，不得再引用其於警察
    調查中所為陳述作為論罪依據等語，雖非無見，然本院依上
    揭法律規定已足認定告訴人等於警詢時之陳述具有證據能力
    ，被告所辯自非可採。
四、另查，被告雖辯稱告訴人等自行加工傷勢捏造傷害事實，然
    被告之本件犯行，除據告訴人等於警詢及原審到庭結證明確
    外（詳見偵查卷第3至5頁、第6至8頁、原審卷第38頁、第39
    反面），另參臺安醫院受理家庭暴力事件驗傷診斷書所載傷
    勢（參見偵查卷第9至12頁），亦與上揭告訴人等證述內容
    相互吻合，已據原判決於理由欄內詳予敘明。雖被告舉員警
    證述質疑告訴人等於案發當時並無受傷之跡象，辯稱上揭驗
    傷診斷書所載傷勢應係告訴人等自行加工後所致云云，然本
    案傷害之過程：告訴人甲○○於臺北市中山分局長安東路派
    出所陳稱：…抓住伊要搶走伊的相機，並威脅說要讓伊死在
    這裡，伊因過程中拉扯受傷等語（見偵查卷第4頁），復於
    原審結證稱：被告兩隻手抓住伊雙手面對面，就把伊雙手抓
    了連續往下拉且抖動，伊印象最深的就是被告講說要讓伊死
    還有這個抓伊的動作等語（見原審卷第38頁）；又告訴人乙
    ○○於於臺北市政府警察局中山分局長安東路派出所陳稱：
    「…他就拉扯我想要把我趕出房間，過程中還從後面勒住我
    的脖子讓我受傷」等語（見偵查卷第7頁），且於原審結證
    稱：「丙○○先推我上半身肩膀，接下來有點互相在拉扯，
    我印象最深刻的是丙○○有從我背後用手肘勒住我脖子」等
    語（見原審卷第39反頁），顯見告訴人等於案發時均遭被告
    拉扯致傷及告訴人乙○○遭被告由身後勒住脖子之情節，前
    後證述大體相同，雖被告舉員警證稱案發時未見告訴人等之
    傷勢而質疑告訴人證言內容，然人體皮膚因遭受外力撞擊破
    裂而形成之紅腫，乃至瘀青之現象，係因表皮下之微血管破
    裂，而滲出血液或組織液，進程並非急遽，是以告訴人等之
    傷勢於案發時即98年8月25日晚間6時許遭被告拉扯後未明確
    顯現，乃於數小時後至醫院驗傷後顯現，告訴人甲○○並於
    2 天後即98年8月27日至同醫院驗傷仍驗得相同傷害（見原
    審卷第42頁），與經驗法則並無違背，故員警於案發時未見
    告訴人等之傷勢，此不影響告訴人等確遭被告拉扯致傷及乙
    ○○遭被告以手肘勒住脖子等證詞之真實性。本院復參酌卷
    附臺安紀念醫院驗傷診斷書、臺北市政府警察局中山分局長
    安東路派出所陳報單、受理各類案件紀錄表、受理刑事案件
    報案三聯單及調查筆錄等資料（見偵查卷第3至12頁、第18
    至25頁），亦可見告訴人等於案發（即98年8月25日晚間6時
    ）後先至臺安醫院驗傷，再於同日晚間11時11分許親至中山
    分局報案後制作警詢筆錄時止，前揭時間緊密相連，足認告
    訴人等受傷並非捏造，得為其所指訴遭被告拉扯成傷及手肘
    勒頸之佐證，被告否認有傷害犯行，與積極之證據相違，難
    以採取。原審認定無誤。被告上訴，猶執前詞，否認犯罪，
    委無可採。
五、原判決以被告所為，係犯刑法第277條第1項之傷害罪，並審
    酌被告與證人甲○○係夫妻，與證人乙○○係父女，因制止
    甲○○對屋內女子拍照，及制止乙○○打開衣櫃找尋相關證
    物而動手傷害其等之動機、告訴人所受傷勢，及其犯後否認
    犯行，暨其犯罪手段、生活狀況、智識程度等一切情狀，判
    處應執行被告拘役30日，並諭知易科罰金之折算標準，以新
    臺幣（下同）1,000元折算1日；且參酌本院被告前案紀錄表
    認被告前未曾受有期徒刑以上刑之宣告，其因一時失慮致罹
    刑章，經此偵審教訓後，當知所警惕而無再犯之虞，認對被
    告所宣告之刑以暫不執行為適當，依刑法第74條第1項第1款
    諭知宣告緩刑2年，以勵自新；又因本件為家庭暴力罪，依
    家庭暴力防治法第38條第1項規定，併諭知緩刑期內應付保
    護管束，其認事用法及量刑均無不當。被告提起上訴，仍執
    陳詞否認犯罪，為無理由，應予駁回。
據上論斷，應依刑事訴訟法第368條、第373條，判決如主文。
本案經檢察官呂光華到庭執行職務。
中    華    民    國    99    年    6     月    9     日
                  刑事第二十一庭審判長法  官  蔡聰明
                                      法  官  許永煌
                                      法  官  趙文
以上正本證明與原本無異。
不得上訴。
                                      書記官  葉金發
中    華    民    國    99    年    6     月    9     日

中華民國刑法第277條第1項（普通傷害罪）
傷害人之身體或健康者，處3年以下有期徒刑、拘役或1千元以下
罰金。

司法院資訊處製作；財團法人民間司法改革基金會備份。
